【裁判字號】    89,台上,7674
【裁判日期】    891214
【裁判案由】    傷害致人於死
【裁判全文】
最高法院刑事判決                              八十九年度台上字第七六七四號
    上訴人  甲○○
右上訴人因傷害致人於死案件，不服台灣高等法院花蓮分院中華民國八十九年十月十
七日第二審判決（八十九年度上訴字第二○一號，起訴案號：台灣台東地方法院檢察
署八十八年度偵字第二六一三號），提起上訴，本院判決如左：
    主  文
原判決撤銷，發回台灣高等法院花蓮分院。
    理  由
本件原判決認定上訴人甲○○於民國八十八年十月十三日凌晨二時三十分許，與友人
莊智欽、徐騰誠在台東市○○○路七四號「醉娘小吃部」飲酒時，與當時已有醉意之
謝俊麟發生言語衝突，嗣莊智欽、徐騰誠結帳轉往隔壁（七二號）「醉漢小吃部」吃
羊肉爐時，上訴人即基於傷害謝俊麟之犯意，獨自在「醉漢小吃部」門口等候，俟謝
俊麟走出店門，即尾隨至漢陽北路八六巷二六弄，以拳頭毆打謝俊麟頭、臉部，並以
腳踩踏謝俊麟腹部，適謝俊麟之雙親謝金義、吳碧珠聽到謝俊麟哀叫聲，出聲制止（
謝俊麟係住在附近之中華路二段二三八巷四十九號），始行罷手，並協助謝金義將謝
俊麟送回家中，嗣謝俊麟經送醫後因小腸（空腸）穿孔出血一千五百西西，再因飲酒
過多，加重其出血性休克狀態，併發心肺衰竭，延至同日上午六時死亡等情。因認第
一審變更起訴法條，論處上訴人傷害人之身體，因而致人於死罪刑，為無不合，予以
維持，駁回檢察官及上訴人在第二審上訴，固非無見。
惟查(一)有罪判決之事實一欄，為判斷其適用法令當否之準據，法院應依職權將與論罪
科刑有關之事實，翔實記載，然後於理由內逐一說明憑以認定之證據，並使事實認定
與理由說明互相適合，方為合法。按刑法第二百七十七條第二項傷害致人於死之罪，
係因犯罪致發生一定結果而為加重其刑之規定，依同法第十七條規定以行為人能預見
其結果之發生時，始得適用。原判決認定上訴人以腳踩踏謝俊麟腹部致小腸（空腸）
穿孔出血一千五百西西，再因飲酒過多，加重其出血性休克狀態，併發心肺衰竭，死
亡，但就上訴人能否能預見其傷害行為，足以引起死亡之結果，未於事實欄詳加記載
，自不足為論罪科刑之依據。(二)又傷害致死罪之成立，以死亡與傷害間具有因果關係
者為限，若被害人所受傷害，原不足引起死亡之結果，係因加害者以外之行為而致死
亡，則與加害者之行為，並無相當因果關係，自難令負傷害人致死之罪責。依台灣台
東地方法院檢察署驗斷書所載，死者謝俊麟頭右頂及額部有三×二公分、三×二公分
、三×二公分、四×三公分之平行瘀血、挫傷，並有照片足憑（詳相驗卷第十頁、第
二十五頁），死者小腸一節（空腸四十二公分長），經鑑定結果認定死者「生前酒後
被毆又被踢腹部小腸（空腸）穿孔出血一五○○西西，但認為腹內出血一五○○西西
不致引起死亡，或另有病，或因飲酒過多加重其出血性休克狀態併發心肺衰竭死亡」
等語，有法務部法醫研究所鑑定書可稽（詳第一審卷六十八頁），則死者生前是否另
有病症，其頭部之傷創是否上訴人毆打所致，抑或酒醉自行撞傷，此傷創與腹內出血
是否為致死之共同原因，抑為獨立之死因，攸關犯罪之成立，原審未詳加調查釐清，
調查職責尚有未盡。上訴意旨指摘原判決不當，尚非全無理由，應認有撤銷發回更審
之原因。
據上論結，應依刑事訴訟法第三百九十七條、第四百零一條，判決如主文。
中      華      民      國    八十九    年     十二     月     十四     日
                              最高法院刑事第十庭
                                  審判長法官  莊  登  照
                                        法官  洪  明  輝
                                        法官  蔡  清  遊
                                        法官  黃  一  鑫
                                        法官  林  秀  夫
      右正本證明與原本無異
                                              書  記  官
中      華      民      國    八十九    年     十二     月      十九    日


司法院資訊處製作；財團法人民間司法改革基金會備份。
